【裁判字號】    98,交聲,1975
【裁判日期】    980622
【裁判案由】    聲明異議
【裁判全文】
臺灣臺中地方法院交通事件裁定        98年度交聲字第1975號
原處分機關  交通部公路總局臺中區監理所豐原監理站
異  議  人  甲○○
即受處分人
上列異議人即受處分人因違反道路交通管理處罰條例案件，對於
交通部公路總局臺中區監理所豐原監理站於民國98年5 月27日所
為之處分（豐監稽違字第裁63-HD0000000號）聲明異議，本院裁
定如下：
    主    文
原處分關於吊扣汽車駕駛執照（即職業大貨車駕駛執照）拾貳個
月部分撤銷。
甲○○汽車駕駛人駕駛自用一般小客車，經測試檢定酒精濃度超
過規定標準，吊扣普通小型車駕駛執照壹年。
    理    由
一、原處分機關略以：異議人即受處分人甲○○於民國98年2月7
    日23時26分許，駕駛車牌號碼XY-5378 號自用小客車，行經
    臺中縣梧棲鎮○○路與永興路路口處，因「酒測值達0.77MG
    / L ，超過標準值0.22MG/L」之違規，經臺中縣警察局清水
    分局高美派出所以中縣警交字第HD0000000 號違反道路交通
    管理事件通知單依法舉發。本案因涉公共危險刑案，業經臺
    灣臺中地方法院刑事簡易判決處拘役30日，易科罰金3 萬元
    ，原處分機關爰依行政罰法第26條第1 項前段規定，行政罰
    鍰新臺幣4 萬9 千5 百元部分不罰，惟仍吊扣異議人之普通
    大貨車駕照12個月。施以道安講習；逾期則依裁決書處罰規
    主文規定裁處。查異議人向公路監理機關申請登記，考驗及
    格後發給駕駛執照，即為駕駛汽車之許可憑證；因取得高一
    級車輛之駕駛資格者，應換發駕駛執照，並准其駕駛較低級
    車類之車輛，已領有普通大貨車駕駛執照者，得駕駛小型車
    、輕型機器腳踏車，道路交通安全規則第50條第1 項、第53
    條第2 款、第61條第1 項第3 款定有明文，準此，受處分人
    即非無照駕駛之情形。惟按駕駛人向公路監理機關申請登記
    ，考驗及格後發給汽車駕駛執照，為駕駛汽車之許可憑證，
    且目前公路機關實務僅核給最高級汽車駕照乙張，本酒駕違
    規案，汽車駕駛行為或應剝奪其用路權，故本站裁決吊扣其
    職業大貨車（移送書誤載為普通大貨車）駕照等語。
二、聲明異議意旨略以：原處分機關吊扣其職業大貨車駕照，裁
    罰不當，爰聲明異議，請求撤銷原處分關於吊扣職業大貨車
    駕照1 年部分等語。
三、按汽車駕駛人，駕駛汽車經測試檢定酒精濃度超過規定標準
    者，處新臺幣1萬5千元以上6 萬元以下罰鍰，並當場移置保
    管其車輛及吊扣其駕駛執照1 年，道路交通管理處罰條例第
    35條第1項第1款定有明文。又按道路交通管理處罰條例第68
    條業於94年12月14日日修正，並自95年3月1日施行，修正前
    之道路交通管理處罰條例第68條規定：「汽車駕駛人，因違
    反本條例及道路交通安全規則之規定，受【吊扣或】吊銷駕
    駛執照處分時，【吊扣或】吊銷其持有各級車類之駕駛執照
    。」而修正後之道路交通管理處罰條例第68條規定：「汽車
    駕駛人，因違反本條例及道路交通安全規則之規定，受吊銷
    駕駛執照處分時，吊銷其持有各級車類之駕駛執照。」查，
    該條文修正前，其原提案修正條文為：「汽、機車駕駛人，
    因違反本條例及道路交通安全規則之規定，受【吊扣或吊銷
    】駕駛執照處分時，【吊扣或吊銷】其違法或違規當時所駕
    駛車輛之駕駛執照。」立法理由略以：「原條文將違法或違
    規駕駛人所持有各級車類之駕駛執照一併吊扣或吊銷，失之
    過酷，影響人民工作及生活甚鉅，爰修正之」等語，是以其
    立法意旨在於違規行為對道路交通秩序之維持及道路交通安
    全已生較大之影響，故規定吊扣或吊銷其持有各級車類之駕
    駛執照，以限制其繼續駕車行駛道路之權利，其係屬駕駛行
    為之限制，並不因所持駕駛執照種類不同而有所差異。而最
    後通過之修正條文，係將道路交通管理處罰條例第68條原有
    條文中之【吊扣或】3 字刪除各情，有立法院交通委員會94
    年10月5 日台立交字第0942400153號函附道路交通管理處罰
    條例第68條審查報告可參（參立法院公報第94卷第70期第13
    5至138頁）。則參照上開立法理由及立法經過，依修正後之
    條文，按上開規定受【吊銷駕照】處分者，仍維持吊銷其持
    有各級車類之駕駛執照，至於，受【吊扣駕照】處分者，則
    僅【吊扣】其違法或違規當時所駕駛車輛之駕駛執照，不再
    吊扣其持有各級車類之駕駛執照，此觀之立法理由及立法經
    過至明（臺灣高等法院臺中分院97年度交抗字第329 號、98
    年度交抗字第325號裁定意旨參照）。
四、查，本件異議人於98年2 月7 日23時26分許，駕駛車牌號碼
    XY-5378 號自用小客車，行經臺中縣梧棲鎮○○路與永興路
    路口處，因「酒測值達0.77MG/L，超過標準值0.22 MG/L 」
    之違規，經臺中縣警察局清水分局高美派出所以中縣警交字
    第HD 0000000號違反道路交通管理事件通知單依法舉發，經
    原處分機關依道路交通管理處罰條例第35條第1 項第1 款規
    定裁處吊扣駕駛執照12個月等情，業據受處分人所不爭執，
    有異議人之聲明異議狀在卷可稽，並有舉發違反道路交通管
    理事件通知單、原處分裁決書附卷可參，其前開違規行為堪
    以認定。惟核異議人之違規行為係發生於98年2 月7 日，自
    應依修正後之道路交通管理處罰條例第68條裁處。且修正後
    道路交通管理處罰條例第68條之規定，既將「吊扣」等字刪
    除，是依前開說明，駕駛人受吊扣駕駛執照處分時，不再吊
    扣其持有各級車類之駕駛執照，故原處分機關於作成吊扣駕
    駛執照處分時，應就行為人所應吊扣之駕駛執照種類予以限
    定，始符合依法行政原則。異議人為本件違規時係駕駛自用
    一般小客車，此有中縣警交字第HD0000000 號舉發通知單附
    卷可憑，揆諸前開說明，其依法所受之處分應為限制其駕駛
    普通小型車之權利，即吊扣其普通小型車駕駛執照，原處分
    機關未審酌及此，逕為裁罰，即難認為允當，從而本件異議
    人之異議為有理由，爰撤銷原處分關於「吊扣駕駛執照12個
    月」部分，並就撤銷部分改諭知如主文第2 項所示之處罰。
五、至於受處分人僅領有最高級之職業大貨車駕駛執照，致無較
    低級車類之小型車駕駛執照可供吊扣，此係源於道路交通安
    全規則關於「一照原則」之駕照管理問題，要不能因執行困
    難或法規漏洞，即置立法修正通過之條文不予遵守適用，遽
    擴張解釋認應吊扣受處分人之各級車類駕駛執照。又該修正
    條文之立法說明略以：「原條文將違法或違規駕駛人所持有
    各級車類之駕駛執照一併吊扣或吊銷，失之過酷，影響人民
    工作及生活甚鉅，爰修正之」等語，其立法意旨在於最高級
    車類之駕駛執照係受處分人賴以維生之工具，而受處分人駕
    駛較低級車類之車輛違規受罰，卻一併吊扣其最高級車類駕
    駛執照，對受處分人之工作權及生存權造成極大之損害，有
    違比例原則，故予修法，業如前述。上開道路交通安全規則
    對於汽車駕駛執照之管理，採取一照原則，固然導致越級駕
    駛人違規酒駕時，受無須吊扣駕駛執照之利益，然此關於駕
    駛執照管理所衍生之問題，宜由修法解決，尚不得擴張解釋
    ，於駕駛人無較低級車類駕駛執照可供吊扣時，即率爾代以
    吊扣其所領有之較高級車類駕駛執照，併此敘明（臺灣高等
    法院臺中分院98年度交抗字第325 號裁定亦同此意旨）。
據上論斷，應依道路交通管理處罰條例第87條第2項，道路交通
案件處理辦法第20條之規定，裁定如主文。
中    華    民    國    98    年    6     月    22    日
                  交通法庭      法  官  楊萬益
以上正本證明與原本無異。
如不服本裁定應於送達後5日內向本院提出抗告狀。
                                書記官  譚系媛
中    華    民    國    98    年    6     月    22    日


司法院資訊處製作；財團法人民間司法改革基金會備份。
